【裁判字號】    99,監,549
【裁判日期】    991007
【裁判案由】    報告或陳報事件
【裁判全文】
臺灣板橋地方法院民事裁定            99年度監字第549號
聲  請  人  甲○○
上列聲請人聲請呈報受監護人乙○○之財產清冊事件，本院前准
予以備查，茲裁定如下：
    主  文
本案前准聲請人呈報受監護人乙○○財產清冊之函文，應予廢棄
。
本件聲請駁回。
聲請程序費用由聲請人負擔。
    理  由
一、本件聲請意旨略以：聲請人為受監護宣告人乙○○之子，乙
    ○○前經本院以96年度禁字第241 號裁定為禁治產人，嗣本
    院以97年度監字第97號裁定選定聲請人甲○○為監護人，茲
    聲請人向本院呈報受監護宣告人乙○○之財產清冊等語。
二、按民法總則施行法第4 條第2 項規定：「民法總則中華民國
    97年5 月2 日修正之條文施行前，已為禁治產宣告者，視為
    已為監護宣告；繫屬於法院之禁治產事件，其聲請禁治產宣
    告者，視為聲請監護宣告；聲請撤銷禁治產宣告者，視為聲
    請撤銷監護宣告；並均於修正施行後，適用修正後之規定」
    。民法親屬編施行法第14條之2 規定：「中華民國97年5 月
    2 日修正之民法親屬編第四章條文施行前所設置之監護人，
    於修正施行後，適用修正後之規定」。民法親屬編施行法第
    14條之3 規定：「中華民國97年5 月2 日修正之民法親屬編
    第四章之規定，自公布後1 年6 個月施行」。因此，民法親
    屬編第四章新修正之監護規定已自98年11月23日開始施行，
    而已受禁治產宣告者，均視為已為監護宣告，並適用修正後
    之規定。
三、次按民法第1099條第1 項規定：「監護開始時，監護人對於
    受監護人之財產，應依規定會同遺囑指定、當地直轄市、縣
    （市）政府指派或法院指定之人，於二個月內開具財產清冊
    ，並陳報法院」。民法第1099條之1 規定：「於前條之財產
    清冊開具完成並陳報法院前，監護人對於受監護人之財產，
    僅得為管理上必要之行為」。民法第1111條第1 項規定：「
    法院為監護之宣告時，應依職權就配偶、四親等內之親屬、
    最近一年有同居事實之其他親屬、主管機關、社會福利機構
    或其他適當之人選定一人或數人為監護人，並同時指定會同
    開具財產清冊之人」。
    因此，受監護宣告人（即受禁治產宣告人）之監護人，應與
    法院選任之「會同開具財產清冊之人」，共同開具受監護宣
    告人（受禁治產宣告人）之財產清冊陳報法院，若未陳報，
    監護人僅能為管理行為，而不得處分。
    是以，已受禁治產宣告人，若僅有監護人，自應由監護人先
    向法院聲請指定「會同開具財產清冊之人」，並依前揭規定
    共同開具財產清冊陳報法院，監護人始得基於受監護人之利
    益，經向法院聲請裁定許可後，代理處分不動產，合先敘明
    。
四、經查，聲請人主張受監護人乙○○前經法院宣告禁治產，並
    由聲請人擔任監護人之情，業經本院調閱本院96年度禁字第
    241 號及97年度監字第97號卷宗查明屬實，堪信聲請人之主
    張為真實。惟依前揭新修正之規定，禁治產人乙○○視為已
    受監護宣告，因此，監護人即聲請人應先聲請法院指定「會
    同開具財產清冊之人」，並與該人共同開具受監護人之財產
    清冊陳報法院。惟聲請人尚未聲請本院指定「會同開具財產
    清冊之人」，逕行單獨開具財產清冊呈報本院，於法不合，
    故應予駁回。
五、依非訟事件法第21條第1 項前段，裁定如主文。
中    華    民    國    99    年    10    月    7     日
                  家事法庭  法  官  黃惠瑛
以上正本係照原本作成。
如對本裁定抗告，應於裁定送達後10日內向本院提出抗告狀。
中    華    民    國    99    年    10    月    7     日
                            書記官  張美玉

司法院資訊處製作；財團法人民間司法改革基金會備份。
